【裁判字號】    92,台上,5892
【裁判日期】    921022
【裁判案由】    強盜
【裁判全文】
最高法院刑事判決                              九十二年度台上字第五八九二號
    上  訴  人  甲○○
右上訴人因強盜案件，不服台灣高等法院台中分院中華民國九十二年八月十三日第二
審判決（九十二年度上訴字第一一三七號，起訴案號：台灣台中地方法院檢察署九十
一年度偵字第二三一三七號、九十二年度偵字第九一七號），提起上訴，本院判決如
左：
    主  文
原判決撤銷，發回台灣高等法院台中分院。
    理  由
本件原判決認定：上訴人甲○○基於概括之犯意，意圖為自己不法之所有，先於民國
九十一年八月二十三日下午三時三十分許，騎乘向趙振華借得之ＦＱ五｜四六一號重
型機車，攜帶長約十五公分、寬約二公分客觀上足以對人之生命、身體造成危險可供
作兇器使用之刀器（非槍砲彈藥刀械管制條例管制之刀械）一把，在台中縣大肚鄉○
街村○○○街四十五巷九號前，見李美綢駕駛Ｈ四｜七一七一號自用小客車在該處停
車，準備下車之際，即持前開刀器抵住李美綢胸前，以強暴之方法致使不能抗拒，強
行取走其所有之皮包一個，內有現金新台幣（下同）三千餘元、信用卡九張、提款卡
三張、郵局存款簿二本、行車執照、駕駛執照各一張、身分證二張、印章一枚、金筆
一支及行動電話一具。得手後，騎乘上開機車離去，現金已花用殆盡，其餘物品則予
丟棄。又於同年八月二十七日下午四時四十分許，與趙振華（另案裁判）共同意圖為
自己不法之所有，由趙振華騎乘前揭ＦＱ五｜四六一號重型機車搭載上訴人，在台中
縣大肚鄉○○路○段與興和路口，見韓玲玲正打開ＫＥ｜五二二二號自用小客車車門
，準備上車之際，由上訴人持前揭可供兇器使用之刀器，抵住韓玲玲之左胸部（已受
傷流血），以強暴之方法致使不能抵抗，強行取走其脖子上之金項鍊一條（價值約一
萬五千元）；其後再由趙振華出示長約二十公分，客觀上足以對人之生命、身體造成
危險可供兇器使用之黑色玩具槍一支，以脅迫之方法致使韓玲玲不能抗拒，再交付現
金三千元予上訴人，二人於得手後始駕駛機車離去。嗣台中縣警察局烏日分局在韓玲
玲之車上採得指紋，經鑑定出係趙振華涉案，而於九十一年十月十五日下午四時四十
分許，在台中縣大肚鄉○○路二○八號趙振華之住處將之逮捕，並循線查獲上訴人等
情。因而維持第一審論處上訴人共同連續意圖為自己不法之所有，攜帶兇器，以強暴
、脅迫至使不能抗拒，而使他人交付其物罪刑之判決，駁回上訴人在第二審之上訴，
固非無見。
惟查：證據雖已調查而其內容尚未明瞭者，即與未經調查無異，如遽行判決，仍屬應
於審判期日調查之證據而未予調查。上訴人於原審始終辯稱，本件合於自首之規定（
見原審卷第四頁、第三十七頁、第七十頁）。原判決以：上訴人雖於九十一年九月十
五日，在另件之搶奪案（被害人為梁綺伶，與本案罪名不同，另案處理）警訊時，供
承：「在台中市有再涉二起搶案」；但尚無法讓警方得知犯罪之內容，進而查獲本案
，因認與自首之要件不合（見原判決第六面第三行以下，理由三之(2)）。惟依卷內資
料：(1)上訴人係於九十一年八月二十三日、同年月二十七日，犯本案之二次加重強盜
罪，嗣於九十一年九月十四日另在彰化縣福興鄉外埔巷搶奪梁綺伶之財物時，經警查
獲，警方於翌（十五）日詢問時，上訴人除自白搶奪梁綺伶之財物外，另承認「有另
涉他案，在台中市有再涉二起搶案」（見偵字第六五○三號卷影本第八頁背面）。(2)
本案之被害人李美綢、韓玲玲於被強盜財物後，並未主動報案，已迭據李美綢、韓玲
玲供明在卷（見聲字第二四三號卷影本第四之一頁；偵字第二○一四○號卷影本第十
六頁；偵字第二三一三七號卷第二十六頁背面、第三十一頁背面、第五十三頁）。又
警方雖在韓玲玲之車上採得指紋，但係至九十一年九月二十七日始鑑定出趙振華涉案
（見偵字第二○一四○號卷影本第十八頁鑑驗書），嗣趙振華於九十一年十月十五日
到案後，亦僅供出與綽號「小李」者共同犯罪，但不知「小李」之真實年籍資料（見
偵字第二○一四○號卷影本第七頁、第九頁）。從而上訴人於九十一年九月十五日在
另案，承認「有另涉他案，在台中市有再涉二起搶案」時，有偵查犯罪職權之公務員
，尚不知悉上訴人涉犯本案之二次加重強盜罪。(3)上訴人於原審復辯稱：伊在另案之
警訊中自首本案之強盜罪，因當時被害人並未報案，故警方亦不知被害人為何人。嗣
警方在電腦網路公開上訴人之照片，以供辨認，其後共犯趙振華及被害人李美綢、韓
玲玲始陸續從電腦網路上之照片，指認出上訴人（見原審卷第五十七頁、第五十八頁
、第七十七頁），因而查獲全案。以上事證如果無訛，則上訴人在另案之供述，是否
合於本案之自首，即有研求餘地。究竟實情如何，原審未予究明，即遽認上訴人在另
案之供述「無法讓警方得知犯罪之內容，進而查獲本案」，不合於自首之規定云云，
自嫌速斷。上訴意旨指摘原判決不當，為有理由，應認有撤銷發回更審之原因。
據上論結，應依刑事訴訟法第三百九十七條、第四百零一條，判決如主文。
中      華      民      國    九十二    年      十      月    二十二    日
                              最高法院刑事第十一庭
                                  審判長法官  呂  潮  澤
                                        法官  白  文  漳
                                        法官  陳  世  雄
                                        法官  孫  增  同
                                        法官  林  開  任
      右正本證明與原本無異
                                              書  記  官
中      華      民      國    九十二    年      十      月    二十七    日


司法院資訊處製作；財團法人民間司法改革基金會備份。
